【裁判字號】    97,交易,151
【裁判日期】    970407
【裁判案由】    過失傷害
【裁判全文】
臺灣臺北地方法院刑事判決             97年度交易字第151號
公  訴  人  臺灣臺北地方法院檢察署檢察官
被      告  甲○○
上列被告因過失傷害案件，經檢察官聲請簡易判決處刑（96年度
偵字第24177 號），本院臺北簡易庭認不宜以簡易判決處刑（97
年度北交簡字第299 號），移送前來由本院改依通常程序審理並
判決如下：
    主  文
甲○○因過失傷害人，處拘役伍拾日，如易科罰金，以新台幣壹
仟元折算壹日。緩刑貳年，緩刑期間內付保護管束，並自民國九
十七年四月十日起至九十八年三月十日止，在緩刑期間內按月於
每月十日前向乙○○支付新台幣伍仟元，合計新台幣陸萬元之款
項。
    事  實
一、甲○○於民國96年6 月18日上午11時26分許，騎乘車牌A3C-
    379 號重型機車沿臺北市○○區○○路由南往北方向行駛，
    本應注意於交岔路口轉彎時，應顯示方向燈後靠右行駛，並
    讓直行車先行，復注意四周行車動向，隨時採取必要之安全
    措施，而依當時日間有照明、柏油道路、路面無障礙及視距
    良好之情形，又非不能注意，竟於右轉松勤路時，未顯示方
    向燈及靠右側行駛，疏於注意乙○○騎乘車牌GXI-358 號重
    型機車同向行駛於右後方，即行貿然右轉，以致雙方機車發
    生擦撞，乙○○因而受有右脛骨平台骨折之傷害。甲○○於
    肇事後，在未被有偵查犯罪職權之機關或公務員知悉犯罪行
    為前，不逃避裁判，當場承認為肇事人，自首而接受裁判。
二、案經乙○○訴由臺北市政府警察局信義分局報告臺灣臺北地
    方法院檢察署檢察官偵查後聲請簡易判決處刑。
    理  由
一、本件被告甲○○對於檢察官聲請簡易判決處刑書證據清單所
    提人證、物證之證據能力均不加以爭執，則該等證據自有證
    據能力，合先敘明。
二、經查：
  (一)上述事實，業據被告於本院審理時坦承不諱，其中關於本件
    交通事故發生之經過，核與證人即告訴人乙○○於警詢、偵
    訊時證述之情節均相符，並有道路交通事故現場圖、談話紀
    錄表、調查報告表及現場照片在卷可證，而經公訴人將本件
    交通事故送臺北市車輛行車事故鑑定委員會鑑定結果，亦認
    定被告騎車時有「右轉彎車未注意右後方來車」之情事，為
    本件交通事故肇事之原因，此有該會鑑定意見書在卷可查。
    又告訴人因此受有右脛骨平台骨折之傷害，亦有臺北醫學大
    學附設醫院診斷證明書等件在卷可佐。
  (二)按機器腳踏車「變換車道時，應讓直行車先行，並注意安全
    距離」、「右轉彎時，應距交岔路口三十公尺前顯示方向燈
    或手勢，換入外側車道、右轉車道或慢車道，駛至路口後再
    行右轉。但由慢車道右轉彎時應於距交岔路口三十至六十公
    尺處，換入慢車道」，道路交通安全規則第99條第1 項第3
    款、第102 條第1 項第4 款分別定有明文。查本件事發當時
    天氣晴、日間自然光線、路面乾燥、無缺陷或障礙物、視距
    良好等情形，又無不能注意之情事，被告竟疏未注意後方來
    車狀況，亦未開啟方向燈，即行貿然右轉，以致與右後方駛
    來之告訴人機車發生擦撞，造成告訴人人、車倒地而受有傷
    害，則結果之發生，顯係被告可得避免或防止，其就本件交
    通事故之發生自有過失甚明。再本件告訴人所受傷害，確因
    被告之過失所致，是被告之過失行為與告訴人之傷害間，具
    有相當因果關係。
  (三)綜上所述，由前述證人證詞及道路交通事故現場圖、談話紀
    錄表、調查報告表、現場照片與相關診斷證明書等補強證據
    ，足證被告之自白核與事實相符。是本件事證明確，被告犯
    行堪以認定，應予依法論科。
三、論罪科刑：
  (一)核被告所為，係犯刑法第284條第1項前段之過失傷害罪。被
    告於肇事後，在未被有偵查犯罪職權之機關或公務員知悉犯
    罪行為人前，於臺北市政府警察局交通警察大隊信義分隊員
    警前往現場處理時，當場承認為肇事者（此有自首情形紀錄
    表在卷可稽，偵卷第19頁），顯見被告已向該管公務員申述
    犯罪事實，而不逃避裁判，已合於刑法第62條前段所定對於
    未發覺之犯罪自首而接受裁判之要件，爰依該條規定減輕其
    刑。爰審酌：1.被告係國中畢業之學歷，依其年齡之受教育
    之程度，智識程度非高；2.當時天氣晴、日間自然光線、路
    面乾燥、無缺陷或障礙物、視距良好等情形，並無不能注意
    之情事，被告在騎車右轉時竟疏未開啟方向燈，亦未禮讓直
    行車先行，致與告訴人所騎機車發生擦撞，顯見被告違反義
    務之程度非輕；3.被告所為造成告訴人受有右脛骨平台骨折
    之傷害，危害非輕；4.被告於本院審理時尚能坦承犯行，且
    同意賠償告訴人所受損害新台幣（下同）6 萬元，顯見態度
    良好等一切情狀，量處如主文所示之刑，並諭知易科罰金之
    折算標準。末查，被告前未曾因犯罪受有期徒刑以上刑之宣
    告，有卷附臺灣高等法院被告前案紀錄表可按，其因一時駕
    車不慎，觸犯刑事法律規範，經此罪刑之宣告後，當知所警
    惕，信無再犯之虞，而告訴人亦表示：「在不包括強制汽車
    責任保險之情況下，如被告賠償總額6 萬元，並按月分期清
    償5 千元之情況下，同意予以被告附條件緩刑之宣告」等語
    ，本院因認就其所宣告之刑以暫不執行為適當，爰宣告緩刑
    2 年，於緩刑期內付保護管束，並參酌告訴人之意見，命被
    告自97年4 月10日起至98年3 月10日止，於緩刑期間內按月
    於每月10日前向告訴人給付5 千元，共12期合計6 萬元，此
    部分並得為民事強制執行名義。
據上論斷，應依刑事訴訟法第454 條第2 項、第284 條之1 、第
299 條第1 項前段，刑法第284 條第1 項前段、第62條前段、第
41條第1 項前段、第74條第1 項第1 款、第2 項第3 款、第93條
第1 項第2 款，刑法施行法第1 條之1 ，判決如主文。
本案經檢察官高怡修到庭執行職務。
中    華    民    國    97    年    4     月    7    日
                            交通法庭法  官  林孟皇
本正本證明與原本無異。
如不服本判決，應於判決送達後10日內向本院提出上訴狀（應抄
附繕本）。告訴人或被害人如對於本判決不服者，應具備理由請
求檢察官上訴，其上訴期間之計算係以檢察官收受判決正本之日
期為準。
                                    書記官  宋德華
中    華    民    國    97    年    4     月    7    日
附錄本案論罪科刑法條全文：
中華民國刑法第284 條（過失傷害罪）
因過失傷害人者，處六月以下有期徒刑、拘役或五百元以下罰金
，致重傷者，處一年以下有期徒刑、拘役或五百元以下罰金。
從事業務之人，因業務上之過失傷害人者，處一年以下有期徒刑
、拘役或一千元以下罰金，致重傷者，處三年以下有期徒刑、拘
役或二千元以下罰金。


司法院資訊處製作；財團法人民間司法改革基金會備份。
